臺灣高等法院高雄分院刑事判決　　　　　　　　　　九十一年度上易字第九六號
　　上訴人
　　即被告　丙○○
右上訴人因恐嚇取財案件，不服臺灣高雄地方法院九十年度易字第三一四０號中華民
國九十一年五月九日第一審判決（起訴案號：臺灣高雄地方法院檢察署九十年度偵字
第一二六二號）提起上訴，本院判決如左：
    主  文
上訴駁回。
    事  實
丙○○（綽號阿義，原名陳議，於八十九年十一月廿四日改名）於民國八十年間，曾
因預備殺人罪、違反麻醉藥品管理條例案，經台灣高雄地方法院判處有期徒刑六月、
五年八月，又於八十一年間，因煙毒罪，經同法院判處有期徒刑三年二月，嗣經同法
院裁定應執行有期徒刑九年二月，於八十九年十一月十一日執行完畢，出獄後仍不知
悔改，於八十九年十二月初，得知材和營造有限公司（下稱材和公司）在高雄市○○
○路二七六號工地承包重建工程，即與黃明國（同案被告之一，因死亡，業據原審法
院公訴不受理）意圖為自己不法所有，於八十九年十二月八日至九十年一月二日期間
，或親往工地或撥打行動電話方式，共同接續向該工地之現場負責人甲○○施以恐嚇
稱：「該工地為渠等之地盤，施工需要付茶水費，否則會出事，無法施工」等語，偶
亦透過該工地業主楊金龍、主任張世武轉告甲○○同前開內容，致甲○○心生畏懼而
向警方報案，甲○○遂於警方安排下，設詞同意於九十年一月三日交付茶水費二萬元
，請其前來取款，迨是日下午三時三十分許，丙○○果至上開工欲地向甲○○收取二
萬元（事先經甲○○特意編號影印存證），離開後，為埋伏員警攔查因而查獲，並扣
得丙○○（門號0000000000號）、沈玉乙（門號0000000000號
）所有供上開恐嚇取財犯罪所用之行動電話各一具。案經高雄市政府警察局苓雅分局
報請臺灣高雄地方法院檢察署檢察官偵查起訴。
    理  由
一、訊據被告丙○○矢口否認前揭犯行，辯稱：伊不曾與黃明國至工地恐嚇，也未曾
    撥行動電話至工地進行恐嚇，是黃明國向伊借行動電話使用，被查獲當天，伊以
    為甲○○欠黃明國錢，就代為收受云云。惟查，右揭事實，已據被害人甲○○於
    警訊及原審中指述綦詳，復據證人即工地主任張世武迭於警偵訊及原審審理中證
    陳：黃明國曾多次來工地恐嚇，說施工要給茶水費，否則會出事，並且要伊轉告
    甲○○要小心安全等語在卷，參以被告警訊中已坦認：黃明國（綽號瘦雞）曾向
    伊告稱有前往高雄市○○○路二七六號工地恐嚇股東稱開工需給錢，如不給錢，
    要到工地找喳，該工地負責人甲○○同意支付茶水費二萬元，黃明國叫伊到該工
    地找甲○○收錢，得手後伊可分得八千元，九十年一月三日當天伊至工地拿錢，
    即為警查獲等語，是被告對該欲加收取之二萬元係恐嚇取財贓款知之甚明，其出
    面收取更是可從中獲取八千元之分贓，而被害人甲○○於八十九年十二月三十日
    向警方報案時即指明：「自稱瘦雞的男子帶一名叫『阿義』的男子前往，：：瘦
    雞便留另外一名叫『阿義』男子的手機0000000000號，：：目前我知
    道到工地恐嚇及阻撓、騷擾的人有瘦雞、阿義：：等人」，嗣於九十年一月三日
    被告到案後，甲○○更指證被告即係參與恐嚇之綽號「阿義」之人無訛，被告到
    案後更坦認0000000000號行動電話係伊所有，由「瘦雞」留給工地負
    責人，足見本件恐嚇取財過程，被告分擔甚深，其辯稱與恐嚇無涉，自無可採，
    此外復有行動電話一具、贓物認領保管收據乙份、被害人所有之千元鈔票影本二
    十張、被告身上搜出之千元鈔票影本二十張（與被害人留存鈔票影本之號碼相符
    ）存卷可參，被告嗣後翻異前供，並以前詞置辯，為卸責之詞，不足採信。本件
    犯罪事證已明，被告共同恐嚇取財犯行足堪認定。
二、核被告所為，係犯刑法第三百四十六條第三項、第一項恐嚇取財未遂罪。本案被
    害人雖因被告基於取財意旨而為恐嚇，致心生畏怖並報警，然被害人於最後攜款
    二萬元交付與被告，係出於警方授意以利破案之原因，是被告收受被害人交付之
    二萬元後隨即由埋伏員警查獲到案，固已收受，仍應僅論以恐嚇取財未遂罪（最
    高法院四十二年臺上字第四四○號刑事判例參照），其行為既僅及未遂，爰依刑
    法第二十六條前段減輕其刑，公訴人以恐嚇取財既遂之法條起訴，容有未洽，起
    訴法條應予變更。被告前開犯行與同案被告黃明國間有犯意聯絡與行為分擔，為
    共同正犯。被告自八十九年十二月八日起至九十年一月二日止，多次至上開工地
    及以撥打行動電話方式，直接向被害人恐嚇取財，暨有時透過工地業主楊金龍、
    主任張世武之轉告，向被害人恐嚇取財之行為，應屬單純一罪之接續犯，且被告
    主觀上恐嚇取財之對象應僅為甲○○一人，附此敘明。被告於八十年間，曾因預
    備殺人罪、違反麻醉藥品管理條例案，經台灣高雄地方法院判處有期徒刑六月、
    五年八月，又於八十一年間，因煙毒罪，經同法院判處有期徒刑三年二月，嗣經
    同法院裁定應執行有期徒刑九年二月，於八十九年十一月十一日執行完畢有臺灣
    高雄地方法院檢察署刑案資料查註紀錄表乙紙附卷足稽，其於五年內再犯本件最
    重本刑為有期徒刑以上之罪，為累犯，應依刑法第四十七條規定加重其刑，並先
    加重後減輕之。被告前開犯罪事證明確，原審法院乃依據刑法第二十八條、第三
    百四十六條第三項、第一項、第二十六條前段、第四十七條、第三十八條第一項
    第二款等規定，並審酌被告正值壯年，不思循合法正當途徑謀求財富，竟以施工
    需茶水費為由，向被害人恐嚇交付金錢，所為非但危害被害人之財產權，且影響
    社會治安甚鉅，犯後猶卸詞圖卸等一切情狀，量處有期徒刑七月，又敘明扣案之
    門號0000000000號行動電話一具係被告所有，業據被告自承在卷，且
    為供本件恐嚇取財未遂所用之物，爰依刑法第三十八條第一項第二款之規定宣告
    沒收。至門號0000000000之行動電話一具係案外人沈玉乙所有，有扣
    押物品清單乙紙足據，與刑法第三十八條之規定不符，而不予以宣沒收等情，認
    事用法均無不合，量刑亦稱允妥，被告上訴意旨否認犯罪，指摘原判決不當，核
    無理由，應予駁回。
據上論斷，應依刑事訴訟法第三百六十八條，判決如主文。
本案經檢察官朱文彬到庭執行職務。
中    華    民    國      九十一      年      七      月   卅一   日
                              臺灣高等法院高雄分院刑事第八庭
                                  審判長法官  郭雅美
                                        法官  張盛喜
                                        法官  洪兆隆
右正本證明與原本無異。
不得上訴。
                                  法院書記官  吳福連
中    華    民    國      九十一      年      八      月    一    日
附錄：本判決論罪科刑法條全文
刑法第三百四十六條
意圖為自己或第三人不法之所有，以恐嚇使人將本人或第三人之物交付者，處六月以
上五年以下有期徒刑，得併科一千元以下罰金。
以前項方法得財產上不法之利益或使第三人得之者，亦同
前二項之未遂犯，罰之。
